臺灣高等法院刑事裁定　　　　　　　　　 96年度抗字第237號
抗　告　人　甲○○
即受刑人
　　　　　　　　　　現於臺灣台南監獄台南分監執行中
上列抗告人因聲請更定其刑案件，不服臺灣桃園地方法院中華民
國96年2月25日裁定（96年度聲字第276號），提起抗告，本院裁
定如下：
    主  文
原裁定撤銷，發回臺灣桃園地方法院。
    理  由
壹、本件抗告意旨略以：抗告人前因詐欺案件，於審理時經告知
    以簡易判決及依認罪協商程序，初犯為五月之刑期，累犯為
    六月之刑期，當時已查明抗告人為累犯，故判處抗告人有期
    徒刑六月，原裁定又適用累犯之規定，更定抗告人之刑期為
    有期徒刑7月，違背法定程序云云。
貳、原裁定以：
一、臺灣桃園地方法院檢察署檢察官聲請意旨略以：受刑人甲○
    ○因詐欺案件，經原審法院於民國95年6月30日以95年度簡
    字第242號判決判處有期徒刑6月，如易科罰金，以300元折
    算1日確定。茲查該受刑人於上述犯罪前曾因違反毒品危害
    防制條例案件，經臺灣臺南地方法院以90年度易字第1107號
    判決判處有期徒刑5月確定，並於92年5月16日執行完畢，刑
    滿後於94年4月間又犯本件詐欺案，係未逾5年而再犯本件有
    期徒刑以上之罪，為累犯，依刑法第47條規定應加重本刑至
    2分之1，爰聲請更定其刑等語。
二、按裁判確定後，發覺為累犯者，依刑法第47條之規定更定其
    刑，同法第48條前段定有明文。次按行為後法律有變更者，
    適用行為時之法律。但行為後之法律有利於行為人者，適用
    最有利於行為人之法律，刑法第2條第1項定有明文。而受刑
    人行為後，刑法業經修正，並於94年2月2日經總統公布，且
    自95年7月1日施行，而修正前刑法第47條係規定：「受有期
    徒刑之執行完畢，或受無期徒刑或有期徒刑一部之執行而赦
    免後，5年以內再犯有期徒刑以上之罪者，為累犯，加重本
    刑至2分之1」；修正後則規定：「受徒刑之執行完畢，或一
    部之執行而赦免後，5年以內故意再犯有期徒刑以上之罪者
    ，為累犯，加重本刑至2分之1。第98條第2項關於因強制工
    作而免其刑之執行者，於受強制工作處分之執行完畢或一部
    之執行而免除後，5年以內故意再犯有期徒刑以上之罪者，
    以累犯論」，修正後刑法第47條雖修正為受徒刑之執行完畢
    ，或一部之執行而赦免後，5年以內「故意」再犯有期徒刑
    以上之罪者，始成立累犯，但上述新舊法之規定，對於本件
    受刑人「故意」犯罪，無所謂「有利或不利」之情形，應無
    適用修正後刑法第2條第1項之規定比較新舊法適用之問題（
    參最高法院95年度臺上字第5589號判決意旨），合先敘明。
三、經查：本件受刑人甲○○前於90年間因違反毒品危害防制條
    例案件，經臺灣臺南地方法院以90年度易字第1107號判決判
    處有期徒刑5月確定，並於92年5月16日執行完畢，有該案判
    決及本院被告前案紀錄表各1份在卷可稽，受刑人於前開有
    期徒刑執行完畢後5年內，復於94年4月間犯詐欺案件，經原
    審法院於95年6月30日以95年度簡字第242號判決判處有期徒
    刑6月，如易科罰金，以參佰元折算1日確定，但漏未依累犯
    規定加重其刑，亦有前開刑事判決1份在卷可憑，核受刑人
    於有期徒刑執行完畢後5年內故意再犯有期徒刑以上之罪，
    為累犯，聲請人就甲○○前開所犯詐欺罪部分據以向原審法
    院聲請更定其刑，原審審核後認為無誤，依刑事訴訟法第
    477條第1項，刑法第48條、第47條，裁定甲○○幫助意圖為
    自己不法之所有，以詐術使人將本人之物交付，累犯，更定
    其刑為有期徒刑柒月，固非無見。
參：經查：按最高法院87年度台非字第274號裁判要旨以，科刑
    之判決書，其宣示之主文，與所載之事實及理由之說明，均
    必須互相適合，否則即屬理由矛盾；而判決所載之理由矛盾
    ，倘致應適用之法則未予適用，已使判決本身發生違誤，當
    然為判決違背法令，非僅屬訴訟程序違背法令。本件第一審
    法院判決當時，即已發覺被告為累犯，復於原判決事實欄確
    認被告為累犯之事實，然於理由欄內卻未說明應適用累犯之
    規定加重其刑，主文欄亦無累犯之宣示，已不得依刑法第四
    十八條前段之規定，以裁定更定其刑可資救濟，且此一判決
    理由之矛盾，已致應適用之法則未予適用之違誤，顯屬判決
    違背法令。案經確定，非常上訴意旨執以指摘，洵有理由，
    因原判決尚非不利於被告，自應僅將其違背法令部分撤銷，
    以資糾正。查原審法院95年度簡字第242號確定判決，事實
    欄已確認甲○○曾於91年間因毒品案件，經法院判處有期徒
    刑5月確定，於92年5月16日執行完畢，再犯幫助詐欺為累犯
    之事實，然於理由欄內卻未說明應適用累犯之規定加重其刑
    ，主文欄亦無累犯之宣示，如調取上開案件卷宗查明判決當
    時，即已發覺抗告人為累犯，自不得依刑法第四十八條前段
    之規定，以裁定更定其刑。綜上，抗告人執前詞抗告，為有
    理由，原裁定應予撤銷，並發回原審法院查明後更為適法之
    裁定。
據上論結，應依刑事訴訟法第413條，裁定如主文。
中　　華　　民　　國　　96　　年　　3 　　月　　14　　日
　　　　　　　　　刑事第十二庭  審判長法　官  蔡永昌
　　　　　　　　　　　　　　　　　　  法　官  施俊堯
　　　　　　　　　　　　　　　　　　  法　官  張正亞
以上正本證明與原本無異。
不得再抗告。
                                      書記官  鄭信昱
中　　華　　民　　國　　96　　年　　3 　　月　　14　　日
